【裁判字號】    90,台上,1758
【裁判日期】    901005
【裁判案由】    損害賠償
【裁判全文】
最高法院民事判決                                九十年度台上字第一七五八號
    上  訴  人  甲○○
                丙○○
                乙○○
                丁○○
                戊○○
    共      同
    訴訟代理人  林天財律師
    被 上訴 人  今第股份有限公司
    法定代理人  席中珍
    被 上訴 人  新第營造工程股份有限公司
    法定代理人  許清芳
右當事人間請求損害賠償事件，上訴人對於中華民國九十年四月二十四日台灣高等法
院第二審更審判決（九十年度上更(一)字第五三號），提起上訴，本院判決如左：
    主  文
原判決關於駁回上訴人請求被上訴人連帶給付各超過新台幣一萬二千八百五十八元本
息之訴及該訴訟費用部分廢棄，發回台灣高等法院。
    理  由
本件上訴人主張：伊分別所有坐落台北市○○區○○段四小段七之二號土地上之「金
佳園社區」內門牌號碼台北市○○區○○街一八六巷一弄二號三樓、四號三樓、十號
三樓、十二號三樓、十二號四樓房屋，因鄰地施工興建「翠光新第」住宅大樓時，施
工不當，造成該等房屋受有傾斜、龜裂及主樑產生龜裂等損害，致伊受有如第一審判
決附表（下稱附表）三所示減值數額之損害，被上訴人今第股份有限公司（下稱今第
公司）為系爭土地之建物起造人，新第營造工程股份有限公司（下稱新第公司）為承
造人，依建築法第六十九條，民法第一百八十四條第一項、第二項、第一百八十五條
規定應連帶負損害賠償責任等情，求為命被上訴人連帶給付甲○○新台幣（下同）三
十四萬三千六百八十六元、丙○○二十九萬八千三百五十元、乙○○二十九萬八千三
百四十九元、丁○○二十九萬八千三百四十九元、戊○○三十二萬七千七百九十一元
，及均加付法定遲延利息之判決（上訴人超過上開減損價額之本息請求，經第一審判
決其敗訴，未據其聲明不服，上開請求之金額，原審命被上訴人連帶給付上訴人各一
萬二千八百五十八元本息，上訴人就其敗訴部分聲明上訴）。
被上訴人則以：上訴人所有系爭房屋之損害，因上訴人拒絕受領如附表一所示修繕費
用，伊已依法將各該費用提存完竣，上訴人並未另受有房屋減值之損害，惟伊同意依
台灣省土木技師公會於八十七年三月五日所作成（八七）省土技字第八五五號鑑定報
告書之鑑定結果，連帶賠償上訴人房屋減值之損害各一萬二千八百五十八元等語，資
為抗辯。
原審將第一審判決關於命被上訴人連帶給付各超過一萬二千八百五十八元本息部分廢
棄，改判駁回上訴人該部分之訴，並駁回被上訴人其他之上訴，無非以：上訴人主張
被上訴人興建「翠光新第」住宅大樓時，因施工不當，造成伊所有系爭房屋受有傾斜
、龜裂及主樑產生龜裂等損害之事實，業據其提出土地及建物所有權狀、鄰損協調會
記錄及鑑定報告書為證，且為被上訴人所不爭執，堪信為真實。上訴人主張伊所有系
爭房屋因而受有如附表三所示減值數額之損害云云，則為被上訴人所否認。查系爭房
屋之傾斜度僅為 1/185，有台灣省土木技師公會於八十七年三月五日所作成之（八七
）省土技字第八五五號鑑定報告書可稽，低於國內房屋安全鑑定允許之傾斜安全限度
1/150 ，應無結構安全之虞，而外觀上亦未能見其傾斜，當不致造成心理層面之影響
。雖泛亞不動產鑑定股份有限公司之鑑定報告記載：因系爭建物修復後之折損與住戶
心理上之損失無法恢復原來正常狀態，而受有心理上價值之損失等語，但其所指心理
上價值係以住戶心理予以計算，並非以客觀第三者為準，如第三者欲承購系爭房屋並
無差異，即無所謂心理上價值之減損；且受精神之損害得請求賠償者，僅以法律有特
別規定之人格權、身分權遭受侵害時為限，未及於物遭毀損之情況。泛亞不動產鑑定
股份有限公司之鑑定報告所論計之心理損失即為前述之精神損害，並無法律特別規定
應予賠償，該鑑定報告將心理損失列為賠償範圍，顯無法律上根據。惟被上訴人既已
同意依雙方於八十四年三月二十三日所召開之協調會記錄結論，按前開台灣省土木技
師公會鑑定報告書之鑑定結果，連帶賠償上訴人各一萬二千八百五十八元，則上訴人
所得請求之金額應各祇有一萬二千八百五十八元。從而，上訴人依據共同侵權行為之
法則，請求被上訴人連帶給付上訴人各一萬二千八百五十八元及法定遲延利息，應予
准許等詞，為其判斷之基礎。
惟查兩造於八十四年三月二十三日所召開之協調會記錄結論，並無按台灣省土木技師
公會鑑定報告書之鑑定結果賠償上訴人各一萬二千八百五十八元之結論（見一審卷三
二頁），原審認有此結論，以之作為上訴人所得請求賠償之依據，核與卷存證據資料
不符，難謂無認定事實不憑證據之違法。次查上訴人主張：今第公司於八十四年三月
二十三日與金佳園社區之住戶代表召開協調會，作成結論：「一、減值賠償：房屋減
值部分由雙方各請鑑定單位評估，每坪減值差額由今第公司負責賠償」，並由金佳園
管理委員會委託財團法人中華科技經濟鑑測中心（下稱中華鑑定中心）就房屋減值部
分鑑定，提出鑑定報告，雙方又於八十四年五月十八日之協調會約定：「一、金佳園
住戶減值鑑定費用由今第公司支出（依八十四年三月二十三日協議）。二、八十四年
五月二十五日上午十點雙方再就賠償金額議定。三、今第公司經金佳園管理委員會同
意，亦提出減值鑑定報告，供雙方協調參考」。八十五年一月五日再召開協調會，亦
作成結論亦載明：「下次協商會議，住戶應提出各戶擬請求建商賠償金額（內含減值
賠償估算），均以八十四年三月二十三日之協調會結論為基礎」，被上訴人依第二次
協調會結論於八十四年五月間委託大華不動產鑑定股份有限公司（下稱大華鑑定公司
）鑑定，因鑑定結果減值之金額遠甚於中華鑑定中心之鑑定金額，不敢提出而推稱已
找不到該鑑定結果，兩造並無被上訴人所指要以台灣省土木技師公會八十七年三月五
日作成之（八七）省土技字第八五五號鑑定報告書作為賠償依據，且中華鑑定中心已
就房屋減值部分鑑定，而台灣省土木技師公會僅鑑定修繕費用，不能指鹿為馬云云（
見原審上字卷五五、五六頁），兩造就房屋減值之損害，既已協議各請鑑定單位評估
，提出減值鑑定報告供雙方協議之參考，若金佳園管理委員會已依協議委託中華鑑定
中心鑑定，被上訴人亦委由大華鑑定公司鑑定，被上訴人嗣後拒絕提出鑑定報告供雙
方賠償之參考，上訴人是否不得主張依中華鑑定中心鑑定之結果作為賠償依據，尚非
無疑，乃原判決對此未予調查審認，並就上訴人上述重要攻擊方法，未於判決理由項
下，說明何以不足採取之意見，自有判決不備理由之違法。上訴論旨，指摘原判決不
當，求予廢棄，非無理由。
據上論結，本件上訴為有理由。依民事訴訟法第四百七十七條第一項、第四百七十八
條第一項，判決如主文。
中      華      民      國     九十     年      十      月      五      日
                              最高法院民事第六庭
                                  審判長法官  吳  正  一
                                        法官  劉  福  來
                                        法官  鄭  玉  山
                                        法官  葉  勝  利
                                        法官  高  孟  焄
      右正本證明與原本無異
                                              書  記  官
中      華      民      國     九十     年      十      月    二十五    日


司法院資訊處製作；財團法人民間司法改革基金會備份。
